【裁判字號】    85,台上,16
【裁判日期】    850110
【裁判案由】    請求協同辦理土地分割登記
【裁判全文】
最高法院民事判決                                  八十五年度台上字第一六號
    上 訴 人  丙 ○ ○
    被上訴人  乙 ○ ○
              甲○○○
右當事人間請求協同辦理土地分割登記事件，上訴人對於中華民國八十四年五月二十
九日臺灣高等法院高雄分院第二審判決（八十四年度上字第一○八號），提起上訴，
本院判決如左：
    主  文
上訴駁回。
第三審訴訟費用由上訴人負擔。
    理  由
本件上訴人主張：坐落高雄市苓雅區○○○段一八○七、一八○八號土地為兩造所共
有，經兩造於民國六十八年十二月一日協議分割，各共有人均已依協定書劃定之分配
範圍占有、使用，惟被上訴人拒不協同辦理分割登記等情，求為命被上訴人協同伊聲
請高雄市政府新興地政事務所辦理系爭二筆土地合併，並將如第一審判決附圖所示甲
部分土地歸伊，乙部分歸被上訴人乙○○，丙部分歸被上訴人甲○○○之分割登記之
判決。
被上訴人則以：兩造訂立協定書，係約定分管系爭土地，並非協議分割，系爭土地如
予分割，其上房屋將成違章建築，自不宜分割。且上訴人曾就同一事件起訴，案列臺
灣高雄地方法院八十三年度訴字第一四五五號審理中，上訴人再行起訴，亦有未合等
語，資為抗辯。
原審審理結果，以：上訴人前於八十三年九月九日本於協定書，對被上訴人起訴，請
求協同辦理系爭土地之分割登記，將分歸上訴人部分登記與上訴人所有，案列臺灣高
雄地方法院八十三年度訴字第一四五五號審理之事實，業經原審調取該案卷核閱無訛
。本件當事人及為訴訟標的之法律關係與該事件相同，自屬同一事件。上訴人於本件
所為訴之聲明，較諸前一事件，雖有增減，但既係本於同一訴訟標的，即無礙於為同
一事件。上訴人違背民事訴訟法第二百五十三條規定，就已起訴事件更行起訴，自難
准許，為其心證之所由得。因而維持第一審所為上訴人敗訴判決，駁回其上訴。
查上訴人於前一事件係本於兩造訂立之協定書，請求被上訴人協同辦理系爭土地之合
併分割登記，將系爭土地分歸伊所有部分登記與伊所有，有該事件案卷可稽。其於本
件亦係本於前開協定書，請求被上訴人協同辦理系爭土地之合併分割登記。關於請求
將系爭土地合併，並將分歸於伊者登記與伊所有部分，前後二訴聲明相同，原審認屬
同一事件，上訴人再行起訴有違民事訴訟法第二百五十三條規定，不予准許，要無不
合。至於請求將分歸被上訴人者登記與被上訴人所有部分，則為前一事件聲明所無，
不能認與前一事件為同一事件。惟上訴人係依協議分割結果，請求被上訴人履行協議
。依民法關於分割共有物之效力，乃採移轉主義，即各共有人因分割而成為單獨所有
人，係由於彼此相互移轉讓與部分權利所致。因而，訴請辦理分割登記性質上為給付
之訴，上訴人僅得就自己分得部分請求他共有人為移轉，如併同請求將他共有人分得
部分登記與他共有人所有，無異請求將自己所有權應有部分移轉於他共有人，尚無訴
訟之必要，是上訴人請求被上訴人協同辦理分歸被上訴人部分之分割登記，即難准許
。原審駁回上訴人對此部分第一審敗訴判決之上訴，理由雖有不同，惟結果並無二致
，仍應予以維持。上訴論旨，指摘原判決不當，聲明廢棄，不能謂為有理由。
據上論結，本件上訴為無理由。依民事訴訟法第四百八十一條、第四百四十九條第一
項、第二項、第七十八條，判決如主文。
中      華      民      國    八十五    年      一      月      十      日
                              最高法院民事第六庭
                                  審判長法官  吳  啟  賓
                                        法官  洪  根  樹
                                        法官  謝  正  勝
                                        法官  劉  福  來
                                        法官  黃  熙  嫣
      右正本證明與原本無異
                                              書  記  官
中      華      民      國    八十五    年      一      月    二十三    日
                                                                        Ｔ


司法院資訊處製作；財團法人民間司法改革基金會備份。
